【裁判字號】    97,交抗,864
【裁判日期】    970805
【裁判案由】    聲明異議
【裁判全文】
臺灣高等法院臺中分院刑事裁定         97年度交抗字第864號
抗  告  人  交通部公路總局臺中區監理所豐原監理站
代  表  人  甲○○
受  處分人  乙○○
上列抗告人因受處分人聲明異議案件，不服臺灣臺中地方法院中
華民國97年6月23日所為裁定（97年度交聲字第812號）提起抗告
，本院裁定如下:
    主  文
抗告駁回。
    理  由
一、本件經本院審理結果，認第一審裁定並無不當，應予維持，
    並引用第一審裁定記載之理由（如附件）。
二、抗告意旨略稱：本件聲明異議人即受處分人乙○○於民國97
    年3月2日凌晨2時22分許，駕駛車牌號碼3255-FZ號自用小客
    車，在臺中縣大里市○○路與爽文路口處，經臺中縣警察局
    霧峰分局國光派出所執勤員警當場查獲其因酒後駕車，吐氣
    酒精濃度為每公升0.45毫克，超過法定標準值違規，遂依道
    路交通管理處罰條例第35條第1項第1款規定，製開中縣警交
    字第HD0000000號通知單舉發。 經查受處分人向公路監理機
    關申請登記，考驗及格後發給汽車駕駛執照，即為駕駛汽車
    之許可憑證，因取得高一級車類之駕駛資格者，應換發駕駛
    執照，並准其駕駛較低級車類之車輛，受處分人已領有聯結
    車職業駕駛執照，得駕駛大客車、大貨車、小型車、輕型機
    器腳踏車，道路交通安全規則第50條第1項、第53條第8款、
    第61條第1項第1款，皆有明文規定。準此，受處分人即非無
    照駕駛情形。惟按駕駛人向公路監理機關申請登記，考驗及
    格後發給汽車駕駛，為駕駛汽車之許可憑證，且目前公路機
    關實務僅逐級核給汽車駕照一張，本酒駕行為自應剝奪其用
    路權，是以應吊扣其聯結車職業駕駛執照等語。
三、按九十四年十二月十四日修正前道路交通管理處罰條例第六
    十八條原規定：「汽車駕駛人，因違反本條例及道路交通安
    全規則之規定，受吊扣或吊銷駕駛執照處分時，吊扣或吊銷
    其持有各級車類之駕駛執照」，業經修正為：「汽車駕駛人
    ，因違反本條例及道路交通安全規則之規定，受吊銷駕駛執
    照處分時，吊銷其持有各級車類之駕駛執照」，並由行政院
    於九十五年二月二十七日以行政院院臺交字第0950082898號
    令發布定自九十五年三月一日施行。考其修正理由乃因舊法
    將違法或違規駕駛人所持有各級車類之駕駛執照一併吊扣或
    吊銷失之苛酷，影響人民工作及生活甚鉅，故為上開修正。
    是依前開修正後道路交通管理處罰條例第六十八條規定，受
    吊扣駕駛執照處分時，不再吊扣其持有各級車類之駕駛執照
    ，僅於受吊銷駕駛執照處分時，始吊銷其持有各級車類之駕
    駛執照，而限縮原條文之適用範圍，是受吊扣駕駛執照處分
    即不在本條規定適用之列甚明。而本件受處分人交通違規時
    間為九十七年三月二日，原處分機關於九十七年三月六日裁
    決時，自應依修正後之道路交通管理處罰條例第六十八條規
    定裁處，始符依法行政原則。查，受處分人為本件違規行為
    時，係駕駛自用小客車（普通小型車），此有舉發違反道路
    交通管理事件通知單附卷可憑，揆諸前開說明，其依法所受
    之處分應為限制其駕駛普通小型車之權利，即應吊扣其小型
    車普通駕駛執照，自不能越級限制其駕駛聯結車之權利。原
    處分不察，誤認該處分及於受處分人所持有各級車類之駕駛
    執照，而裁處吊扣受處分人所持有之聯結車職業駕駛執照，
    即非合法。原審因認受處分人就原處分關於吊扣其聯結車職
    業駕駛執照十二個月部分之聲明異議為有理由，而將該部分
    撤銷，並就該撤銷部分改諭知如原裁定主文第二項所示，核
    無違誤。抗告意旨認依道路交通管理處罰條例第三十五條規
    定，可吊扣受處分人各級車類之駕駛執照十二個月，顯有誤
    認。至公路機關因汽車駕駛人取得高一級車類之駕駛資格者
    ，應換發駕駛執照，並准其駕駛較低級車類之車輛，而已領
    有聯結車駕駛執照者，得駕駛大客車、大貨車、代用大客車
    、大客貨兩用車、曳引車、小型車、輕型機器腳踏車。而於
    現行實務上基於一人一照原則僅逐級核給汽車駕駛執照一張
    ，致持有結車駕駛執照者，因駕駛普通小型車違規，而須吊
    扣小型車普通駕駛執照時，產生技術層面之困難。惟行政機
    關本應時時因應法令之變更，而精進其行政執行成效，斷不
    得因技術層面之困難，即置立法修正通過之條文不予遵守適
    用，甚或逾越比例原則，逕吊扣其持有各級車類之駕駛執照
    ，侵害受處分人之工作權，是此執行技術層面之問題，尚難
    據為原處分並無不當之理由，而苛求受處分人容忍。本件抗
    告人之抗告為無理由，應予駁回。
四、據上論結，應依道路交通案件處理辦法第二十六條，刑事訴
    訟法第四百十二條，裁定如主文。
中    華    民    國    97    年    8     月    5     日
            刑事第四庭    審判長法  官  洪  耀  宗
                                法  官  陳  欣  安
                                法  官  江  德  千
上列正本證明與原本無異。
不得再抗告。
                                書記官  吳  麗  琴
中    華    民    國    97    年    8    月    6    日


司法院資訊處製作；財團法人民間司法改革基金會備份。
